【裁判字號】    89,台上,2130
【裁判日期】    890420
【裁判案由】    詐欺
【裁判全文】
最高法院刑事判決                              八十九年度台上字第二一三○號
    上訴人  台灣高等法院檢察署檢察官
    被  告  甲○○
右上訴人因被告詐欺案件，不服台灣高等法院中華民國八十六年十二月九日第二審判
決（八十六年度上訴字第三三三三號，起訴案號：台灣新竹地方法院檢察署八十五年
度偵緝字第七○號），提起上訴，本院判決如左：
    主  文
原判決撤銷，發回台灣高等法院。
    理  由
本件原判決撤銷第一審科刑判決，改判論處被告甲○○意圖為自己不法之所有，以詐
術使人交付財物罪刑，固非無見。
惟審理事實之法院，對於案內一切證據，除認為不必要者外，均應詳為調查，然後基
於調查所得之心證，以為判斷事實之基礎，如有應行調查之證據未經依法調查，或證
據雖已調查而其內容尚未明瞭者，即與未經調查無異，如遽行判決，即屬刑事訴訟法
第三百七十九條第十款所稱之當然違背法令。查被告甲○○對於偽簽劉興政標單，加
以行使一節，固辯稱曾經告訴人劉興政之同意，惟告訴人劉興政自偵查時起即否認曾
同意被告以其名義標會。又被告於第一審民國八十五年十二月二十六日審理時到庭供
稱：「（問：劉興政有無同意﹖）他只是笑一笑，並無同意，錢我確實標下挪用，沒
經過他之同意，是我自己冒標的。」，嗣於第一審八十六年一月十七日審理時仍稱：
「我……向他（劉興政）提起先標來用，他笑一笑表示默認，但沒確實回答……」各
等語（見第一審卷第四十一頁、四十六頁背面），再於原審調查時，供稱：「（問：
用劉名義標到會有跟他講﹖）沒有。是他利息太高不願意」，八十六年十二月二日原
審審理時，被詰以：「自任會首自八十三年八月五日起召集互助會，共召集二十二人
，於八十四年五月五日在苗栗市○○路伊豆日本料理店內，偽填劉興政之名義標單填
寫新台幣（下同）五千三百元，並持以投標，而以五千三百元得標﹖」答稱：「是。
有人競標便出標單」等語（見原審卷第三十八頁、一○八頁背面），是果被告確有經
告訴人劉興政事前同意，以其名義標會。何以於第一審及原審任意為上開供述﹖又何
以於標得劉興政名義之會款後，仍不予明告﹖被告是否確無行使偽造私文書犯行，似
仍有研求之餘地。再原判決據卷附互助會單，認被告以劉興政名義所標之利息為五千
三百元，且認被告所辯劉興政因利息太高不同意標會一節，尚非無據等情（見原判決
第五頁第五行至第七行），惟被告所提出之互助會名單固記載，劉興政標取利息為五
千三百元，但日期則為八十四年六月六日（見八十五年度偵緝字第七十號卷第三十一
頁），而告訴人劉興政所提出之互助會名單則載，八十四年五月五日其被冒標名義之
利息為四千七百元（見八十五年度偵緝字第七十號卷第五十五頁），即證人連葉芙蓉
於偵查時亦證稱：被告於八十四年五月五日冒劉興政名義標四千七百元等語（見同卷
第一○一頁背面），則為何告訴人劉興政之互助會單及證人連葉芙蓉之證詞均不可採
，原判決對此未予說明，亦有理由不備之情形。以上或為上訴意旨所指摘，或為本院
得依職權調查之事項，應認原判決有發回更審之原因。詐欺與行使偽造私文書部分，
有審判不可分之關係。原判決其餘不另諭知無罪部分，因公訴人係與本件科刑部分，
以裁判上一罪關係起訴，均應一併發回。
據上論結，應依刑事訴訟法第三百九十七條、第四百零一條，判決如主文。
中      華      民      國    八十九    年      四      月     二十     日
                              最高法院刑事第三庭
                                  審判長法官  陳  錫  奎
                                        法官  洪  清  江
                                        法官  吳  昆  仁
                                        法官  李  伯  道
                                        法官  陳  世  雄
      右正本證明與原本無異
                                              書  記  官
中      華      民      國    八十九    年      四      月    二十六    日


司法院資訊處製作；財團法人民間司法改革基金會備份。
